臺灣高等法院刑事判決　　　　　　　　94年度上訴字第1299號
上　訴　人　甲○○
即　被　告
上列上訴人因毒品危害防制條例案件，不服臺灣宜蘭地方法院94
年度訴字第45號，中華民國94年3月28日第一審判決（起訴案號
：臺灣宜蘭地方法院檢察署93年度毒偵字第1288號及移送併辦（
94年度毒偵字第121號、第148號）與函送併案（臺灣宜蘭地方法
院檢察署94年度毒偵字第492號、第516號），提起上訴，本院判
決如下：
    主  文
原判決撤銷。
甲○○連續施用第一級毒品，累犯，處有期徒刑壹年貳月，扣案
之第一級毒品海洛因貳包（淨重分別為零點零壹公克及零點壹貳
公克、包裝重分別為零點貳伍公克及零點壹玖公克）及裝有海洛
因殘渣之塑膠袋肆只、第一級毒品海洛因壹小包（毛重零點公
克），小包（共毛重壹點柒伍公克）均沒收銷燬之；注射針筒
玖支、伍支沒收之。
    事  實
一、甲○○前因施用毒品案件，經觀察勒戒後，認有繼續施用毒
    品傾向，續執行強制戒治期滿後，由臺灣宜蘭地方法院檢察
    署檢察官於民國（下同）91年7月3日以91年度戒毒偵字第16
    號為不起訴處分確定。又因違反肅清煙毒條例、麻醉藥品管
    理條例等案件，分別經臺灣宜蘭地方法院判處有期徒刑三月
    、四年及八月，經撤銷假釋執行殘刑及合併執行結果，於93
    年8月1日縮刑期滿執行完畢出監。
二、甲○○於觀察、勒戒、強制戒治執行完畢釋放後五年內，仍
    基於施用第一級毒品海洛因（下稱海洛因）之概括犯意，自
    93年10月間某日起至94年2月28日左右某時止，均在其位於
    宜蘭縣宜蘭市○○路38巷1弄61之2號住家、同市○○路112
    巷1弄22號住家、中山公園、及宜蘭縣宜蘭市之友人住家等
    處所，以注射針筒或攙入香煙之方式，連續施用海洛因多次
    。嗣於93年11月7日（公訴人誤植為17日）下午9時40分許，
    經警採尿送驗結果呈嗎啡陽性反應；於94年1月18日下午10
    時50分許，在宜蘭縣員山鄉○○○路與復興路口，為警查獲
    ，並扣得海洛因一包（驗後淨重0.12公克、包裝重0.19公克
    ）、注射針筒四支；再於94年1月27日上午1時許，在宜蘭縣
    宜蘭市○○路38巷1弄61之2號為警查獲，並扣得海洛因一包
    （驗後淨重0.01公克，包裝重0.25公克）、內裝有海洛因殘
    渣之塑膠袋四只、注射針筒五支，因而知悉上情（起訴之93
    年度毒偵字第1288號及移送併辦之94年度毒偵字第121號、
    第148號部分，下稱第一案）。
三、甲○○仍基於承前相同概括犯意，在宜蘭縣宜蘭市○○路
    112巷1弄22號住處，以前述方法施用海洛因，而於94年2月
    19日下午19時許，經警採尿送驗結果呈嗎啡與安非他命陽性
    反應（安非他命部分非起訴併案效力所及，應由檢察官另依
    法處理）（併案94年度毒偵字第492號，下稱第二案）。
四、甲○○仍基於承前相同概括犯意，在宜蘭市○○路84號住處
    ，以前述方法施用海洛因，而於94年4月29日下午15時20分
    許，經警在宜蘭市○○路84號前查獲，並扣得甲○○施用之
    第一級毒品海洛因一小包（毛重0.3公克），並帶同警方至
    其宜蘭市○○路84號105室住處查獲其施用之第一級毒品海
    洛因三小包（共毛重1.75公克）、供施用之第一級毒品海洛
    因之注射針筒五支，與安非他命一小包（毛重0.4公克）、
    吸食器一組、玻璃球一個（安非他命部分非起訴併案效力所
    及應由檢察官另依法處理）（併案94年度毒偵字第516號，
    下稱第三案）。
五、案經宜蘭縣警察局宜蘭分局報請臺灣宜蘭地方法院檢察署檢
    察官偵查起訴暨報請同署檢察官移送併辦審理。
    理  由
一、上訴人即被告甲○○坦承於上揭時地多次施用海洛因，為警
    查獲之事實，且查：
(一)、第一案部分，被告於93年11月7日下午9時40分許，經警採尿
    送驗結果，呈嗎啡陽性反應，有宜蘭縣警察局宜蘭分局列管
    毒品人口尿液檢體採集送驗紀錄表、慈濟大學濫用藥物檢驗
    中心檢驗總表附卷可稽（宜蘭縣警察局宜蘭分局刑案偵查卷
    宗警蘭刑字第0930022658號卷第6頁、第5頁）。被告為警分
　  別於94年1月18日下午10時50分許及同月27日上午1時許所扣
    得之白粉二包，經送法務部調查局鑑定結果確為海洛因，有
    該局94年2月24日調科壹字第300001244號、同日調科壹字第
    300001248號鑑定通知書附卷可參（第45號原審卷第66頁、
    第148號偵卷第23頁），並有裝有海洛因殘渣之塑膠袋四只
    、注射針筒共九支扣案可參，是被告自白施用海洛因之犯行
    ，與事證相符。
(二)、第二案（併案94年度毒偵字第492號）部分，被告甲○○坦
    承基於概括犯意施用海洛因，而被告於94年2月19日下午19
    時許，經警採尿送驗結果，呈嗎啡與安非他命陽性反應，有
    慈濟大學濫用藥物檢驗中心檢驗總表附卷可稽，其自白施用
    海洛因之犯行，與事證相符。
(三)、第三案（併案94年度毒偵字第516號）部分，被告甲○○坦
    承基於概括犯意施用海洛因，且有經警於94年4月29日下午
    15時20分許，在宜蘭市○○路84號前查扣得甲○○施用之第
    一級毒品海洛因一小包（毛重0.3公克），並在其宜蘭市○
    ○路84號105室住處查獲之第一級毒品海洛因三小包（共毛
    重1.75公克）、供施用之第一級毒品海洛因之注射針筒五支
    扣案可稽，其自白施用海洛因之犯行，與事證相符。
(四)、被告前因施用毒品案件，經觀察、勒戒後，認有繼續施用毒
    品傾向，續執行強制戒治期滿後，業經臺灣宜蘭地方法院檢
    察署檢察官於91年7月3日以91年度戒毒偵字第16號為不起訴
    處分確定等情，有上開該署不起訴處分書、臺灣高等法院被
    告前案紀錄表存卷足佐，其於觀察、勒戒或強制戒治執行完
　　畢釋放後，五年內再犯第10條之罪者，依據毒品危害防制條
　  例第第23條第2項規定，應由檢察官依法追訴並審理。
(五)、綜上，本件事證明確，被告施用海洛因犯行洵堪認定，應依
    法論科。
二、論罪科刑部分：
(一)、核被告甲○○所為，係犯毒品危害防制條例第10條第1項施
    用第一級毒品罪。其施用毒品前所持有第一級毒品之低度行
    為，為施用毒品之高度行為所吸收，不另論罪。被告先後多
    次施用海洛因之犯行，時間緊接，方法相同，觸犯構成要件
    相同之罪，顯係基於概括犯意為之，應依刑法第56條連續犯
    之規定論以一罪，並加重其刑。公訴人雖僅就被告於93年11
    月7日下午9時40分許往前回溯24小時內某時施用海洛因之犯
    行提起公訴，且未敘及併案審理之第二、三案部分，然檢察
    官就犯罪事實一部起訴者，其效力及於全部，本件被告於上
    開時間外施用海洛因之犯罪事實，與起訴事實有連續犯之關
    係，應就屬於裁判上一罪之其餘犯行，包括公訴人移送併辦
    部分一併裁判，附此敘明。被告有前揭事實欄所述之犯罪科
    刑及執行情形，有臺灣高等法院被告前案紀錄表在卷可資佐
    憑，其於有期徒刑執行完畢後五年內再犯法定刑有期徒刑以
    上之本罪，應依刑法第47條累犯之規定，遞加重其刑。
(二)、原審予被告論罪科刑固非無見，惟查，原判決未及審酌被告
    基於概括犯意連續施用第一級毒品之第二、三案，容有未洽
    ，是被告上訴意旨以原判決量刑過重，要求判處罰金，指摘
    原判決不當，雖無理由，惟原判決既有可議，自應將原判決
    予以撤銷改判，爰審酌被告之前科素行、不思戒除毒癮，再
    犯本件施用毒品犯行、犯罪後坦白承認、施用毒品核屬自損
    身命之犯罪態樣，惟對社會治安仍有潛在危害及施用情形，
    連續犯第二、三案等一切情狀，量處有期徒刑壹年貳月，扣
　　案如主文所示之刑。扣案之海洛因二包（淨重分別為0.11公
  　克及0.12公克、包裝重分別為0.25公克及0.19公克）及裝有
    海洛因殘渣之塑膠袋四只，第三案扣案之第一級毒品海洛因
    一小包（毛重0.3公克），三小包（共毛重1.75公克），爰
    依毒品危害防制條例第18條第1項前段之規定，沒收銷燬之
    。扣案之注射針筒九支，第三案扣案之注射針筒五支，為被
    告所有，並供其犯罪所用，業據被告供明在卷，爰依刑法第
    38條第1項第2款沒收之（92年度台上字第4587號判決參照）
    。至於第三案扣案之安非他命一小包（毛重0.4公克）、吸
    食器一組、玻璃球一個，因安非他命部分非起訴與併案效力
    所及，應由檢察官另依法處理。
據上論斷，應依刑事訴訟法第369條、第364條、第299條第1項前
段，毒品危害防制條例第10條第1項、第18條第1項前段，刑法第
11條前段、第56條、第47條、第38條第1項第2款，判決如主文。
本案經檢察官王安明到庭執行職務。
中　　華　　民　　國　　94　　年　　6 　　月　　1 　　日
　　　　　　　　　刑事第十七庭審判長法　官  吳啟民
　　　　　　　　　　　　　　　　　  法　官  林瑞斌
　　　　　　　 　 　　　　　　　　　法　官  施俊堯
以上正本證明與原本無異。
如不服本判決，應於收受送達後10日內向本院提出上訴書狀，其
未敘述上訴之理由者並得於提起上訴後10日內向本院補提理由書
（均須按他造當事人之人數附繕本）。
                                    書記官  陳彥蕖
中　　華　　民　　國　　94　　年　　6 　　月　　1 　　日
附錄：本案論罪科刑法條全文
毒品危害防制條例第10條第1項
施用第一級毒品者，處六月以上五年以下有期徒刑。
